臺灣彰化地方法院刑事判決
111年度交訴字第26號
公  訴  人  臺灣彰化地方檢察署檢察官
被      告  廖本忠


上列被告因過失致死案件，經檢察官提起公訴（111年度偵字第4
59號），嗣被告於準備程序中就被訴事實為有罪之陳述，經本院
合議庭裁定由受命法官獨任進行簡式審判程序，判決如下：
    主  文
廖本忠犯過失致人於死罪，處有期徒刑捌月。
    事  實
一、廖本忠考領有普通大貨車合格駕駛執照，其於民國110年11
    月28日上午8時24分許，駕駛懸掛0457-R9號車牌之自用小客
    車（下稱甲車，車體所屬車牌號碼為BNA-0585號，此兩車號
    均為廖本忠名下）搭載其母廖楊秀美，沿彰化縣溪州鄉中央
    路3段由北往南方向行駛，行至距離該路段與廣東巷交岔路
    口約35.6公尺處時，原應注意車前狀況，並隨時採取必要之
    安全措施，而依當時天候晴朗、時值日間有自然光線、柏油
    路面乾燥無缺陷、道路上無障礙物視距良好，客觀上並無不
    能注意之情事；適詹益鑫騎乘車牌號碼000-0000號普通重型
    機車（下稱乙車），亦沿中央路3段由北往南方向行駛在甲
    車前方，廖本忠疏未注意此車前狀況而仍持續行駛，甲車車
    頭乃自後追撞乙車車尾，致詹益鑫之人車倒地，並因而受有
    頭部外傷合併左側硬腦膜下腔出血、顱骨骨折及肢體挫傷等
    傷害，其後因中樞神經衰竭不治死亡。又廖本忠於偵查犯罪
    之警察機關尚未知悉肇事者為何人前，即向到場處理之員警
    坦承肇事，自首而願接受裁判。
二、案經詹益鑫之子詹前清告訴暨臺灣彰化地方檢察署檢察官據
    報相驗後簽分偵查起訴。
    理  由
一、本件被告廖本忠所犯屬法定刑為死刑、無期徒刑、最輕本刑
    為3年以上有期徒刑以外之罪，其於準備程序時就被訴事實
    為有罪之陳述，經告知簡式審判程序要旨並聽取當事人意見
    ，經被告同意適用簡式審判程序後，本院亦認無不得或不宜
    改依簡式審判程序進行之處，爰依刑事訴訟法第273條之1 
    第1項規定裁定由受命法官進行簡式審判程序，故本件之證
    據調查依刑事訴訟法第273條之2規定，不受同法第159條第1
    項、第161條之2、第161條之3、第163條之1及第164條至第1
    70條規定之限制，合先敘明。
二、認定事實所憑證據及認定之理由
　㈠上開犯罪事實，業據證人廖楊秀美於警詢時證述屬實（相字
    卷第39至41頁），此外尚有道路交通事故現場圖、道路交通
    事故調查報告表㈠、㈡-1、被害人詹益鑫（下稱被害人）之衛
    生福利部彰化醫院診斷證明書、同醫院司法相驗病歷摘要、
    車禍現場與車輛採證照片、離案發處所最近道路之監視器影
    像截圖、車輛詳細資料報表、被告之證號查詢汽車駕駛人資
    料、彰化縣警察局舉發違反道路交通管理事件通知單、110
    報案紀錄單、臺灣彰化地方檢察署相驗筆錄、相驗屍體證明
    書、相驗照片及檢驗報告書存卷可稽（相字卷第45至49、55
    至93、107至109、117、129、135至142、147至157頁），復
    經被告於本院審理時坦認上情不諱（交訴卷第38、46、52頁
    ），足認其之任意性自白核與事實相符，可堪採為認定事實
    之依據。
  ㈡按汽車行駛時，駕駛人應注意車前狀況，並隨時採取必要之
    安全措施，道路交通安全規則第94條第3項前段定有明文。
    被告考領有合格駕駛執照一節，業如前述，其駕車上路自應
    恪遵前揭規定。則如前所載，案發當時天候晴朗、時值日間
    有自然光線、柏油路面乾燥無缺陷、道路上無障礙物視距良
    好，客觀上並無不能注意之情事，被告當可注意甲車前方有
    乙車正行駛中，進而採取減速或保持距離超車等必要之安全
    措施，乃竟疏於注意而追撞乙車，復將乙車向前推行一段距
    離後方始停下（依相字卷第45頁道路交通事故現場圖觀之，
    現場刮地痕長達35.6公尺），被告自已違反前開注意義務而
    有過失甚明，且其上述過失行為與被害人死亡結果間亦具有
    相當因果關係無訛。至於被告雖另稱：當時我因吃心臟藥不
    舒服、腦袋空白，所以沒有注意到乙車等語（相字卷第121
    頁、交訴卷第52頁），然駕駛人本應先確認身體狀況無虞後
    方始駕車上路，此乃一般之用路基本常識，故縱使被告所辯
    上情為真，其在駕車上路前，自應慮及可能後果而妥為斟酌
    是否仍勉強上路，實未可徒憑前詞解免其之過失罪責，附此
    敘明。
　㈢綜上所述，本案事證明確，被告犯行洵堪認定，應依法論科
    。　　　
三、論罪科刑
　㈠核被告所為，係犯刑法第276條過失致人於死罪。又被告於肇
    事後偵查犯罪之警察機關尚未知肇事者為何人前，有向前往
    現場處理之員警坦承肇事，自首而願接受裁判乙節，有彰化
    縣警察局道路交通事故肇事人自首情形紀錄表附卷可佐（相
    字卷第53頁），堪認符合自首要件，爰依刑法第62條前段規
    定減輕其刑。
　㈡本院審酌被告有前述過失肇生本件車禍，致使被害人與親人
    天人永隔，所為實無足取；惟念其案發後於偵審階段均大致
    坦認行為有誤，而本院審理期間雖曾移付調解，然因被告表
    達無力賠償而未果，有調解回報單附卷為憑（交訴卷第33至
    34頁），並經被害人之女兒詹惠玲到庭陳述屬實（交訴卷第
    39頁），故被告迄今尚未彌補犯罪所生損害；再參酌被告上
    述過失情節為本件車禍唯一肇事原因，且撞擊後尚有將乙車
    推行相當距離，已如前載，犯罪情狀並非輕微；兼衡其自稱
    國中肄業之智識程度、目前無業、生活用品及膳食仰賴母親
    供應、已婚無子女、配偶已返回中國大陸、現與母親相依為
    命、經濟貧寒、心臟有病痛等具體行為人責任基礎之一切情
    狀（參交訴卷第27至28頁被告之門診申報紀錄明細表、第52
    、55頁審判筆錄），暨其先前曾分別在88、97年間有酒後駕
    車公共危險之前案紀錄，其後近十年來則無其他經論罪科刑
    之素行（交訴卷第57至58頁臺灣高等法院被告前案紀錄表參
    照），復參酌告訴人詹前清及被害人家屬詹惠玲所陳述之意
    見（偵字卷第13頁、交訴卷第54頁），量處如主文所示之刑
    ，以示儆懲。
據上論斷，應依刑事訴訟法第273條之1第1項、第299條第1項前
段，判決如主文。
本案經檢察官黃智炫提起公訴，檢察官陳昭蓉到庭執行職務。
中　　華　　民　　國　　111 　年　　4 　　月　　13　　日
                  刑事第二庭  法  官  陳薏伩
以上正本證明與原本無異。
如不服本判決應於收受判決後20日內向本院提出上訴書狀，並應
敘述具體理由。其未敘述上訴理由者，應於上訴期間屆滿後20日
內向本院補提理由書（均須按他造當事人之人數附繕本） 「切
勿逕送上級法院」。
告訴人或被害人對於判決如有不服具備理由請求檢察官上訴者，
其上訴期間之計算係以檢察官收受判決正本之日期為準。
中　　華　　民　　國　　111 　年　　4 　　月　　13　　日
                              書記官　林曉汾
附錄本案論罪科刑法條：
中華民國刑法第276條
因過失致人於死者，處5年以下有期徒刑、拘役或50萬元以下罰
金。